【裁判字號】    99,台上,6810
【裁判日期】    991104
【裁判案由】    妨害家庭
【裁判全文】
最高法院刑事判決            九十九年度台上字第六八一０號
上  訴  人  台灣高等法院台南分院檢察署檢察官
被      告  甲○○
上列上訴人因被告妨害家庭案件，不服台灣高等法院台南分院中
華民國九十九年八月十七日第二審判決（九十九年度上訴字第五
三六號，起訴案號：台灣台南地方法院檢察署九十八年度偵字第
一五０四號），提起上訴，本院判決如下：
    主  文
上訴駁回。
    理  由
按刑事訴訟法第三百七十七條規定，上訴於第三審法院，非以判
決違背法令為理由，不得為之。是提起第三審上訴，應以原判決
違背法令為理由，係屬法定要件。如果上訴理由書狀並未依據卷
內訴訟資料，具體指摘原判決不適用何種法則或如何適用不當，
或所指摘原判決違法情事，顯與法律規定得為第三審上訴理由之
違法情形，不相適合時，均應認其上訴為違背法律上之程式，予
以駁回。本件原判決以公訴意旨略稱：被告甲○○明知郎○○係
未滿十六歲之男子，竟未經其母之同意將之和誘脫離家庭，提供
其位於高雄市○○街之住處供郎○○居住，每次至少二至三日，
至多長達一週，致使郎母無法行使監督權。因認被告涉犯刑法第
二百四十一條第三項、第一項之和誘未滿十六歲男子脫離家庭罪
嫌云云。惟經審理結果，認為不能證明被告犯罪，爰維持第一審
諭知其無罪之判決，駁回檢察官在第二審之上訴，已綜合全部卷
證資料，逐一斟酌論斷，詳敘其無從形成被告有罪判決之心證理
由，從形式上觀察，並無判決違背法令之情形存在。查證據之取
捨及判斷，屬於事實審法院之職權，苟其所為判斷，無違經驗法
則及論理法則，即不能任意指為違法。原判決依憑被告甲○○之
辯解，少年郎○○及郎母之供述，證人許怡真之證詞，警方協尋
失蹤人口系統報表，財團法人台灣世界展望會、社團法人教育及
兒童青少年發展協會訪查輔導紀錄、台灣台南地方法院少年法庭
裁定，電子郵件等證據資料，認定郎○○為一單親非婚生子女，
自幼與郎母相依為命，郎母因感情受創，情緒管理不佳，常把郎
○○當出氣桶，郎○○有輕生意念，曾以簡訊要脅其母，親子關
係緊張，郎○○因而陸續逃家，流落街頭，並結識被告，暫住被
告住處。嗣台南市政府因郎母違反兒童及少年福利法規定依法將
郎○○安置，並由台灣台南地方法院少年法庭裁定將郎○○收容
，交付財團法人基督教救世軍埔里青少年綜合服務中心輔導。而
被告收留郎○○期間，郎○○來去自如，被告均通報郎母，郎母
亦曾以電子郵件致謝，則郎○○之脫離家庭並非出於被告之誘惑
使然，郎○○行動自主，不受被告之支配，亦無與被告共同生活
之意，核與和誘、略誘之構成要件不符。茲檢察官所提出之證據
，既不足為被告有罪之積極證明，其所闡明之證明方法，亦無從
說服法院形成被告有罪之心證，原審基於無罪推定之原則，為被
告無罪之諭知，所為判斷，無違經驗法則及論理法則，自不得指
為違法。上訴意旨未具體指摘原判決如何違背法令，置原判決之
論敘於不顧，仍執陳詞，再為事實上之爭辯，並對原審採證認事
之職權行使，任意指摘，難謂已符合首揭法定上訴要件，其上訴
違背法律上之程式，應予駁回。
據上論結，應依刑事訴訟法第三百九十五條前段，判決如主文。
中    華    民    國  九十九  年   十一   月    四    日
                      最高法院刑事第十庭
                          審判長法官  花  滿  堂  
                                法官  黃  正  興  
                                法官  陳  東  誥  
                                法官  洪  昌  宏  
                                法官  魏  新  和  
本件正本證明與原本無異
                                      書  記  官  
中    華    民    國  九十九  年   十一   月    八    日
                                                      v

司法院資訊處製作；財團法人民間司法改革基金會備份。
